【裁判字號】    89,上訴,468
【裁判日期】    900315
【裁判案由】    背信等
【裁判全文】
臺灣高等法院臺南分院刑事判決        八十九年度上訴字第四六八號 首股 Ａ
      上  訴  人  臺灣嘉義地方法院檢察署檢察官
      被      告  寅  ○  ○
      右  一  人
      選任辯護人  王  正  明
      上  訴  人
      即  被  告  亥  ○  ○
      選任辯護人  蔡  信  章
      上  訴  人
      即  被  告  丁  ○  ○
      選任辯護人  蔡  碧  仲
      上  訴  人
      即  被  告  地  ○  ○
      選任辯護人  莊  美  貴
      上  訴  人
      即  被  告  巳  ○  ○
      選任辯護人  顏  志  銘
      被      告  己  ○  ○
      選任辯護人  蔡  碧  仲
      被      告  子  ○  ○
右上訴人因被告等背信等案件，不服臺灣嘉義地方法院八十七年度訴字第一七九號中
華民國八十九年二月十六日第一審判決（起訴案號：臺灣嘉義地方法院檢察署八十六
年度偵字第二八三六號、第六六０六號、第七二六一號、第七九０九號），提起上訴
，本院判決如左：
      主      文
原判決關於寅○○、癸○○  亥○○、丁○○、地○○、巳○○、戊○○、未○○、
戌○○、卯○○、辰○○、丑○○、午○○、甲○○、庚○○、酉○○部分均撤銷。
寅○○、癸○○共同偽造私文書，足以生損害於他人，寅○○處有期徒刑貳年、癸○○處有期徒刑壹年。偽造之「陳建隆」、「何光天」署押、印文、印章各壹枚均沒收
。
亥○○共同連續為他人處理事務，意圖為第三人不法之利益及損害本人之利益，而為
違背其任務之行為，致生損害於本人之財產，處有期徒刑拾月。
丁○○共同為他人處理事務，意圖為第三人不法之利益及損害本人之利益，而為違背
其任務之行為，致生損害於本人之財產，處有期徒刑陸月，如易科罰金以參百元折算
壹日。
地○○、巳○○共同為他人處理事務，意圖為第三人不法之利益及損害本人之利益，
而為違背其任務之行為，致生損害於本人之財產，各處有期徒刑伍月，如易科罰金均
以參百元折算壹日，地○○緩刑貳年、巳○○緩刑參年。
戊○○、未○○、卯○○、辰○○、丑○○、午○○、甲○○、庚○○、酉○○共同
為他人處理事務，意圖為第三人不法之利益及損害本人之利益，而為違背其任務之行
為，致生損害於本人之財產，各處拘役伍拾日，如易科罰金均以參百元折算壹日，均
緩刑貳年。
戌○○共同為他人處理事務，意圖為第三人不法之利益及損害本人之利益，而為違背
其任務之行為，致生損害於本人之財產，處拘役伍拾日，如易科罰金以參百元折算壹
日。
己○○、子○○部分上訴駁回。
      事      實
一、辛○○（業經檢察官另案提起公訴，現上訴於臺灣高等法院花蓮分院審理中）於
    民國（下同）八十二年間係嘉義縣東石鄉農會（以下簡稱東石農會）之理事長；
    蔡定國（業於八十三年八月二十七日死亡）時任東石農會總幹事；天○○為蔡定
    國之子，亥○○時任東石農會信用部主任；丁○○時任東石農會貸款徵信對保及
    擔保品估價之承辦人；地○○時任東石農會徵信對保及擔保品估價之承辦人；巳
    ○○時任東石農會信用部放款承辦人，均係受東石農會委任，為東石農會處理事
    務，均為從事業務之人。緣辛○○、蔡定國、寅○○、癸○○因知東石農會八十
    二年五月十四日東石鄉農會第十二屆理事會第二次會議決議修正通過之擔保放款
    辦理準則第二條第三項規定：「對於剛完成交易之擔保品（含一般農地、養魚池
    、建物、房屋等）檢具有關證件，得依雙方簽訂買賣契約所載實際交易金額五～
    七成範圍內具結貸放之（不必扣除增值稅）」，為圖謀提高估價價格超貸及由非
    會員之寅○○順利貸得超過一千萬元上限之款項，乃於八十二年間，基於共同行
    使偽造私文書之犯意聯絡，先由寅○○出面向代理何光天買賣上開土地不知情之
    壬○○以買方除須支付新台幣（下同）五千九百六十六萬五千三百三十元之土地
    增值稅外，尚須支付九千萬元價金，共計一億四千九百六十六萬五千三百三十元
    之代價購入坐落於台北縣林口鄉○○段五九之二號土地，再分由癸○○出資並向
    不知情之張學強籌措資金，繳付上開土地增值稅，以充作向東石農會超貸之擔保
    品，隨即於八十二年十一月十九日前約一星期內之某日某時許，在不詳處所，以
    於買賣契約書上偽造不知情之何光天、陳建隆署押，並偽填買賣價金二億四千九
    百零八萬元、簽約日期為八十二年四月五日、以癸○○如附表二所示之支票十張
    充作付款支票等事項之方法，共同偽造不動產買賣契約書一份後，由寅○○於八
    十二年十一月十九日前之某日，持上開偽造之買賣契約書向東石農會申請貸款，
    並由寅○○於契約書右欄空白處簽上「本契約書影本與正本相符，如有虛偽不實
    ，願負法律責任。Ｚ000000000陳建隆」後，影印交付不知情之承辦人員而行使之
    ，以圖提高鑑價，足以生損害於何光天、陳建隆及東石農會，不知買賣契約書為
    偽造，致令辦理估價之亥○○、丁○○、地○○以成交值之七成計算擔保放款金
    額為一億七千四百三十五萬六千元高估土地之價格，再呈交蔡定國批註設定二億
    四千萬元之最高限額抵押權，蔡定國並再提高貸款額，准予貸款二億元後，旋於
    八十二年十一月十七日利用不知情之代書許水泉送件向台北縣新莊地政事務所申
    請辦理所有權移轉登記及設定二億四千萬元最高限額抵押權登記，並於八十二年
    十一月十九日完成將上開土地移轉登記於寅○○名下及為東石農會設定二億四千
    萬元之最高限額抵押權登記後。除具備東石農會資格之辛○○自己為貸款人外，
    另推由辛○○、蔡定國、天○○（已）負責找來二十名具有東石農會會員資格
    者為人頭。辛○○、蔡定國所找來之戊○○、未○○、戌○○、卯○○、辰○○
    、丑○○、午○○、甲○○、庚○○（原名宇○○）、酉○○、孫品評、李盛、
    吳百仁（孫品評、李盛、吳百仁均業已死亡）、李碧智、吳振德、張永儒、蔡連
    記、李老守、黃春長、紀  （起訴書誤載為紀赴）等二十人及信用部主任亥○○
    、承辦人員丁○○、地○○、巳○○等人雖均明知非東石農會會員不得貸款及每
    位會員貸款限額為一千萬元，然因辛○○為農會理事長、蔡定國為總幹事，亥○○等人或因不敢違逆，或因基於情誼，不好意思拒絕，乃與寅○○、辛○○、蔡
    定國、天○○等人共同意圖為自己不法利益並損害東石農會利益之犯意聯絡，辛○○、亥○○、寅○○並基於概括之犯意，由戊○○等二十人出任寅○○貸款之
    人頭，而由亥○○、丁○○、地○○、巳○○給予戊○○等二十名人頭辦理對保
    及以異於常態之速度，先後於如附表一撥款日期所示之時間，完成放款手續，於
    如附表一所示之撥款日期，將如附表一實際貸款金額所示之款項，撥入辛○○、
    戊○○、未○○、戌○○、卯○○、辰○○、丑○○、午○○、甲○○、庚○○
    、酉○○、孫品評、李盛、吳百仁（孫品評、李盛、吳百仁均業已死亡）、李碧
    智、吳振德、張永儒、蔡連記、李老守、黃春長、紀  等如附表一所示撥入貸款
    帳號之帳戶中（有一部分係清償前貸，申請金額及實際放款金額詳如附表一所示
    ），並先後於如附表一編號二至編號二一所示之撥款日期當日，將如附表一編號
    二至編號二一轉入辛○○如附表一編號一所示帳戶中，使辛○○、寅○○、癸○○順利貸得款項後，除於如附表三編號一所示之日期支付九千萬元之買賣價金予
    何光天外，先後於如附表三編號二、三所示之時間，以如附表三編號二、三交易
    情形所示之方法，共計匯款七千九百七十萬元予癸○○；於如附表三編號四、六
    所示之時間，以如附表三編號四、六交易情形所示之方法，共計匯款一千六百萬
    元予寅○○花用，餘款一千四百三十萬元則續存於辛○○帳戶中，由辛○○於如
    附表三編號五、七所示之時間，如附表三編號五、七交易情形所示之方法等陸續
    提用。並即拒不繳付本息，遲自八十四年六月間起始行陸續補繳部分利息至八十
    四年十月間止，迄於八十九年一月十九日止共計償還二億四千七百零二萬六千二
    百八十一元（包括承受擔保品後分配所得），尚有一千九百六十萬七千九百五十
    三元未獲清償，致生損害於東石農會。
二、嗣因寅○○於貸得如附表一所示二億元之款項後，未依約定繳付本息，為期東石
    農會暫緩求償，除於八十三年十月十二日再以寅○○所有轉以子○○名義登記，
    上開坐落台北縣林口鄉○○段五九之二號土地，再為東石農會設定本金最高限額
    二億八千五百六十萬元之第三順位抵押權外，另以原為寅○○所有，因債務問題
    轉由癸○○之小舅子康瑞文名義登記之台北市文山區○○○段內坑小段三六五─
    一號、三六三地號之二筆土地，為東石農會設定本金最高限額一億五千萬元之第
    三順位抵押權（起訴書誤載為第二順位抵押權），而取得東石農會緩期追償之承
    諾。詎嗣後因上開土地另有他用，寅○○與亥○○乃承繼上開共同意圖為自己不
    法之利益，及損害該農會本人利益之犯意聯絡，由辛○○、亥○○、寅○○議定
    後，先於八十三年十二月二十二日，亥○○先令不知情之丁○○書寫抵押權拋棄
    證明書二份後，交由承辦該項業務之巳○○，然因巳○○認拋棄上開文山區○○○段抵押權對農會權益有損，遂簽注「本案債務人寅○○於本會尚有壹億玖仟萬
    元之貸款尚未清償，拋棄第二（應係第三）順位債權似乎與法不合，且影響本會
    權益，職認為不可行」，不同意出具同意書（林口鄉○○段之第三順位抵押權亦
    不同意拋棄，惟該抵押權之拋棄並未損及債權），然亥○○為達成目的，竟簽擬
    「該土地雖設定抵押權於本會，因所有權人康瑞文與本會無借貸關係，且另一債
    務人寅○○於本會借款在先該設定在後，本會依法無法執行抵押權之權利，故該
    抵押權對本會無實益，同意拋棄」等文，且未俟代理總幹事職務之祕書或第二日
    會上班之總幹事己○○之核准，即於八十三年十二月二十二日當日逕送理事長辛○○核章後，交付寅○○辦理上開抵押權之塗銷登記，有損及東石農會求償之利
    益，致令土地實際所有權人寅○○得不法之利益。
三、案經法務部調查局嘉義縣調查站移送臺灣嘉義地方法院檢察署檢察官偵查起訴。
      理      由
壹、有罪部份：
一、被告寅○○、癸○○共同行使偽造私文書部份：
    被告寅○○經合法傳喚，無正當理未到庭陳述，然其於本院調查時與上訴人即被
    告癸○○於本院審理時均矢口否認涉有偽造文書之犯行，被告寅○○辯稱：其係
    以二億餘元之價格向證人壬○○購買案外人何光天所有之上開土地，並無超貸及
    偽造買賣契約之情事云云；被告癸○○辯稱：係被告寅○○私自向其公司職員取
    得支票帳戶對帳單後，逕自填寫於上開土地買賣契約書上，其不知上開土地之買
    賣契約係偽造，亦不知被告寅○○持該偽造之買賣契約向東石農會貸款之細節，
    其僅有出借資金予被告寅○○繳付上開土地之增值稅云云。然查：
（一）上開土地係被告寅○○於八十二年間向所有權人即案外人何光天所委任之代理
      人即證人壬○○以買方即被告寅○○除須支付五千九百六十六萬五千三百三十
      元之土地增值稅外，尚須支付九千萬元價金予賣方即案外人何光天，共計一億
      四千九百六十六萬五千三百三十元之價格所購買，而被告寅○○持向東石農會
      貸款之上開土地買賣契約書（八十六年度偵字第二八三六號偵查卷第四九頁）
      上之「何光天」及「陳建隆」署押並非案外人何光天、證人壬○○及證人陳建
      隆所為，證人壬○○亦未與被告寅○○約定二億四千九百零八萬元之買賣價金
      ，簽約日期非為八十二年四月五日，且未約定以被告癸○○如附表二所示之支
      票十張充為訂金等情，此業經證人丙○○、壬○○於臺灣台東方法院八十六年
      度重訴（一）字第八二號案件審理時及證人陳建隆經臺灣台東地方法院囑託臺
      灣台南地方法院訊問時分別證述綦詳，此有臺灣台東地方法院該案筆錄（原審
      卷第四九八頁至第五０三頁）、內政部警政署入出境管理局八十七年十二月十
      四日（八七）境信昌字第０八二四九九號函所檢附案外人何光天之入出境紀錄
      （原審卷第五二二頁、第五二三頁）、臺灣台南地方法院八十八年一月十日南
      院慶刑玄字第００一五六一號函及函附之證人陳建隆訊問筆錄與證人結文（原
      審卷第五二四頁至第五三四頁）各一份在卷可稽，核與被告寅○○於原審審理
      時所供：「：：：當時貸款時我自己有寫一份契約書給蔡定國，我忘記在什麼
      地方寫的，何光天、陳建隆之姓名可能是總幹事寫的，金額是我寫的，後面十
      張支票票號是我唸給蔡定國寫的：：：」、「（買賣契約書何時寫的？）土地
      過戶前一星期：：：」等語（參見原審卷第六二六頁、第六二七頁），及同案
      被告丁○○於本院審理時所供之情節大致相符，參以上開土地買賣契約書第三
      條「第三期扣增值稅伍仟柒佰萬元整：：：」之記載，亦與該筆土地之增值稅
      為五千九百六十六萬五千三百二十元之事實不符，且上開土地買賣契約書上所
      載用以支付價金，如附表二編號五至編號十所示之六張支票，於上開土地買賣
      契約書上所載之簽約日期八十二年四月五日前均尚未領用，而係於八十二年四
      月五日後如附表二編號五至編號十領用日期所示之時間所陸續領用，其用途亦
      非簽發予案外人何光天以支付買賣價金之用，實係分別由如附表二編號五至編
      號十所示之執票人提示付款，此有台北縣稅捐稽政處（新莊分處）土地增值稅
      繳款書一份（原審卷第三四三頁）、誠泰商業銀行大同分行八十八年九月一日
      誠泰銀（同）字第０００四三號函所檢附如附表二所示之支票領用明細表（原
      審卷第四八四頁至第四八六頁）各一份在卷足憑，足見上開土地買賣契約書應
  以偽簽「何光天」及「陳建隆」署押、偽填買賣價金二億四千九百零八萬元、
      簽約日期八十二年四月五日、以被告癸○○如附表二所示之支票十張充作付款
      支票等事項之方式所偽造，且被告寅○○於八十二年間向案外人何光天買受上
      開土地之成交價格為一億四千九百六十六萬五千三百三十元，應堪認定。
（二）上開偽造之土地買賣契約書確係被告寅○○於向東石農會貸款時所提出，此業
      經被告丁○○、地○○、巳○○供述無訛，而原東石農會之擔保放款辦理準則
      第二條第三項規定：「對於剛完成交易之擔保品（含一般農地、養魚池、建物
      、房屋等）檢具有關證件，得依雙方簽訂買賣契約所載實際交易金額五～七成
      範圍內具結貸放之，惟仍應依規定核扣增值稅」，而八十二年五月十四日東石
      鄉農會第十二屆理事會第二次會議決議修正通過之擔保放款辦理準則第二條第
      三項雖刪除扣除增值稅之規定，然仍規定：「對於剛完成交易之擔保品（含一
      般農地、養魚池、建物、房屋等）檢具有關證件，得依雙方簽訂買賣契約所載
      實際交易金額五～七成範圍內具結貸放之」，此有東石農會擔保放款辦理準則
      一份附卷足徵（參見本院卷(3)第一五六頁），上開土地若依上開東石農會擔保
      放款辦理準則之規定，以被告寅○○向案外人何光天實際買受該地一億四千九
      百六十六萬五千三百三十元之成交價值為計算基礎，未扣除增值稅最高亦僅得
      貸放七成即一億零四百七十六萬元，共犯辛○○及蔡定國分別為東石農會之理
      事長及總幹事，對於上開東石農會擔保放款辦理準則規定第二條第三項之規定
      ，自應知之甚稔，尤以該規定甫修正通過，辛○○、蔡定國應無不知之理。參
      諸寅○○並非農會之職員，對知悉相關規定應係得自農會內部人員之告知，且
      寅○○亦供稱買賣契約書有部份係經蔡定國書寫，而所提出之買賣契約書偽造
      之金額達「二億四千九百零八萬元」，亦蔡定國批註設定之最高限額抵押權「
      二億四千萬元」相同，加以貸款之人頭亦由理事長辛○○、總幹事蔡定國等人
      親自找來（詳後述），足見辛○○、蔡定國與寅○○就偽造高額買賣契約持向
      農會超貸等犯行，應有犯意之聯絡。
（三）被告癸○○於臺灣台東地方法院審理時已供認：「（為何寅○○有你這些支票
      資料？）寅○○跟我借過八十二、八十三年的資金來往對帳單：：：」等語在
      卷，此有該案筆錄一份在卷可考（參見原審卷第四八０頁），足見上開偽造之
      土地買賣契約書上所載用以支付買賣價金，如附表二所示之十張支票資料，確
      係被告癸○○將其如附表二所示支票帳戶之八十二年度及八十三年度之對帳單
      提供予被告寅○○使用無訛。被告癸○○雖辯稱不知被告寅○○私自向證人林
      龍取得其如附表二所示之支票帳戶對帳單，以如附表二所示之十張支票充作支
      付價金，偽造上開土地之買賣契約書云云。而證人林龍就被告寅○○係以何種
      理由向之取得被告癸○○如附表二所示支票帳戶往來資料之細節，於原審時雖
      亦證稱：「（你印些什麼資料給他？）銀行對帳單，因他說要與別人合建，需
      要資金往來：：：故以朋友之情，就印殷武財務資料給他參考」云云（原審卷
      第八四九頁背面）；然已與被告寅○○所供：「（你有向林龍拿癸○○支票往
      來明細？）有，拿癸○○個人銀行支票往來明細。總共只拿了幾張對帳單給我
      ，不是一疊，他不可能將整疊資料給我。」、「（你以什麼理由向他拿？）沒
      有什麼理由。是我向林隆說我需要資金證明，故林龍就交給我，因我找不到癸○○，且林龍是癸○○的小舅子，因他沒有問我有什麼用途，故沒有告訴他做
      什麼用：：：」云云（原審卷第八五一頁背面）等情節不符，參以證人林龍係
      被告癸○○所經營之殷商食品股份有限公司之財務經理，當有能力判斷支票帳
      戶或資金往來等財務資料對於個人或公司之重要性及財務資料外流後可能遭人
      不當使用之嚴重性，又係被告癸○○之妻舅，其於未經被告癸○○同意之情形
      下，任意將被告癸○○如附表二所示支票帳戶對帳單之重要財務資料提供予被
      告寅○○使用，顯與常情有違，足徵證人林龍上開所證各節及被告寅○○此部
      分之所供，均係迴護被告殷武議之詞，委難採信。
（四）又被告癸○○於本院審理時亦坦認其確於如附表三編號二、三所示之時間收受
      該二筆共計七千九百七十萬元之款項（參見原審卷第一一五頁），被告雖稱因
      寅○○積欠其鉅額金錢，所以先幫忙籌資繳納增值稅，以供寅○○貸款後可回
      收部份借款，就行使偽造之買賣契約並無犯意之聯絡。然果若被告癸○○僅係
      單純出借五千九百六十六萬五千三百三十元之現金予被告寅○○繳付上開土地
      之增值稅，未參與本件超貸案，則被告癸○○於八十二年十一月十九日繳付上
      開土地增值稅後之七日內，陸續於同年十一月二十四日、十一月二十六日收受
      共計七千九百七十萬元之匯款，從中獲利即高達二千零三萬四千六百七十元，
      顯見縱令被告寅○○確有積欠被告癸○○金錢，被告癸○○亦因寅○○以偽造
      買賣契約書超貸而得利（至少減少二千餘萬元之損失），參以該契約書給付金
      錢之內容係以癸○○提供之支票號碼矇蔽，足見被告癸○○顯有與被告寅○○
      、共犯辛○○、蔡定國有共同偽造上開不動產買賣契約，持向東石農會超貸之
      犯意聯絡及行為分擔甚明。
（五）至於被告癸○○質疑為何上開偽造之不動產買賣契約書未留存原本及質疑契約
      書右欄空白處簽上「本契約書影本與正本相符，如有虛偽不實，願負法律責任
      。Ｚ000000000陳建隆」、「本契約書影本與正本相符，如有虛偽不實，願負法
      律責任。Ｚ000000000陳建隆」之影印上之字跡並非被告寅○○所為。然查上開
      偽造之不動產買賣契約書係供估價之參考，僅影印供參考未留存原本乃當然之
      理，而其上之字跡與被告寅○○簽名之樣式筆跡特性類似，用肉眼即明顯可辨
      認陳建隆署押之「陳」與被告寅○○偵審筆錄簽名之「陳」字筆跡特行一致，
      實不待鑑定，況被告癸○○質疑上開「陳建隆」字跡為陳建隆親自所為一節，
      為陳建隆所否認（參見上開囑託臺灣臺東地方法院訊問筆錄），且訊問陳建隆
      筆錄之簽名與上開偽造之不動產買賣契約書上「陳建隆」之簽名特性完全不同
      ，因而被告癸○○所質疑上開偽造之不動產買賣契約書「陳建隆」為陳建隆本
      人所簽署，自不足採，且無庸再送鑑定。而印鑑證明委託他人代理，陳建隆就
      土地之買賣既然授權由寅○○處理，則印鑑證明由被告寅○○所申請因而「陳
      建隆」字跡與上開偽造之不動產買賣契約書上「陳建隆」字跡一樣，亦不足為
      奇。又被告寅○○堅稱陳建隆並不知上開不動產買賣契約書簽約之事，陳建隆
      亦否認知情，本院又查無陳建隆知情或參與之情事，因而尚不能認陳建隆為偽
      造上開之不動產買賣契約書之共犯，且被告癸○○於本院審理時請求鑑定「陳
      建隆」之筆跡，亦無必要，均附為記明。
（六）綜上所述，足見被告寅○○、癸○○與農會理事長辛○○、總幹事蔡定國間，
      有偽造上開不動產買賣契約書並持向東石農會超貸之犯意聯絡及行為分擔，被
      告寅○○、癸○○所辯各節，應係卸責之詞，殊不足採，是上開事證明確，被
      告寅○○、癸○○有行使偽造私文書之犯行，洵堪認定。
二、被告寅○○、癸○○、亥○○、巳○○、丁○○、地○○以人頭超貸共同背信部
    分：
    訊據被告寅○○、癸○○、亥○○、巳○○、丁○○、地○○均矢口否認涉有上
    開犯行，被告寅○○辯稱：伊僅提供土地去農會貸款，其餘並不知情，並無背信
    云云；被告癸○○辯稱：係被告寅○○所為，伊並不知情云云；被告亥○○、巳
    ○○均辯稱：其等並非本件貸款之承辦人，係於被告丁○○、地○○估價作成不
    動產調查表後，書面檢視申請文件有無欠缺，並無實質審查權云云；被告丁○○
    、地○○均辯稱：其等僅係負責對保，並無背信之犯行云云。然查：
（一）依東石農會擔保放款辦理準則之規定，「非東石農會會員不得貸款及每位會員
      貸款限額為一千萬元」，共犯辛○○為東石農會理事長，蔡定國時任東石農會
      總幹事，天○○為蔡定國之子，亥○○時任東石農會信用部主任；丁○○時任
      東石農會貸款徵信對保及擔保品估價之承辦人，地○○時任東石農會徵信對保
      及擔保品估價之承辦人，巳○○時任東石農會信用部放款承辦人，此為其等所
      自承，其等均係受東石農會委任，為東石農會處理事務之人員，均無疑義，而
      其等對上開放款規定，自應知之甚稔。而如附表一編號二至編號二一所示之名
      義上借款人之證件資料，則係分別由共犯辛○○、蔡定國、天○○以如附表一
      編號二至編號二一備註欄所示之方式所取得，此亦據被告戊○○、未○○、戌
      ○○、卯○○、辰○○、丑○○、午○○、庚○○（原名宇○○）及證人李碧
      智、吳振德、張永儒、蔡連記、李老守、黃春長、紀  （起訴書誤載為紀赴）
      於分別於調查局訊問時、偵查中、原審及本院調查審理時證稱屬實，足徵被告
      寅○○及共犯辛○○、蔡定國、天○○顯係因明知東石農會規定「非東石農會
      會員不得貸款及每位會員貸款限額為一千萬元」，為使寅○○順利取得超額貸
      款，所以尋找戊○○等二十人（辛○○本身亦為農會會員）為貸款之人頭，進
      行超貸。
（二）東石農會辦理抵押貸款之程序須由申請貸款之農會會員提出土地、房屋等不動
      產充作擔保品，向東石農會提出貸款申請，申請後即由東石農會信用部辦理徵
      信調查手續，經徵信承辦人員調查後製作徵信調查評估抵押品價值，交由放款
      承辦人、信用部主任、秘書審查，呈交總幹事決定是否核准本件申請貸款及其
      貸放金額後，再通知申貸人至東石農會對保，俟完成對保手續後放款，此業經
      被告亥○○、巳○○於嘉義縣調查站訊問時供述綦詳（八十六年度偵字第一四
      二一號偵查卷第一五七頁、第一六一頁）。而本件貸款並未依照正常申貸案件
      「逐筆」由具備農會會員資格如附表一編號一至編號二一所示之「借款人」於
      申貸時檢具用以擔保之土地、房屋等不動產相關資料，供東石農會徵信、對保
      承辦人即被告丁○○、地○○調查後製作徵信調查評估抵押品價值，核定放款
      金額之程序辦理，反係由共犯蔡定國將不具東石農會會員資格之實際借款人被
      告寅○○所提出用以擔保如附表一所示二十一筆借款之上開土地買賣契約書、
      所有權狀等相關資料持交承辦人員，進行估價，再由如附表一編號二至編號二
      一所示具東石農會會員資格之人擔任名義上之借款人頭，故【未實際進行徵信
      及審查工作等事實】，此業經被告地○○於嘉義縣調查站訊問時供承：「有的
      ，當時農會總幹事蔡定國（已歿）曾拿一筆所有權人為寅○○所有台北縣林口
      鄉○○段地號五九之二號之土地，交代當時信用部主任亥○○（現任農會秘書
      ）、農會職員丁○○及我前往寅○○所有台北縣林口鄉○○段地號五九之二號
      之土地辦理現地鑑估：：：」等語（八十六年度偵字第一四二一號偵查卷第一
      六四頁）、被告丁○○於嘉義縣調查站訊問時坦認：「：：：在蔡定國指示下
      ，我們依照前述東石鄉農會放款辦法之規定「不動產抵押品貸放最高額度為買
      賣之七成」而估價該筆土地可貸款之額度為一億七千元：：：」、「因為依照
      東石鄉農會代表大會之決議，每一位會員向本農會借款之最高額度為一千萬元
      ，而寅○○並非本農會會員，無法向本會借款，故其陸續安排二十一位本會會
      員吳百仁、戌○○、辰○○、丑○○、卯○○、張永儒、宇○○、黃春長、午
      ○○、吳振德、孫品評、蔡連記、李盛、未○○、酉○○、李碧智、紀  、戊○○、李老守、甲○○等人前來本會借款，並經總幹事蔡定國事【先交待】此
      批人員係協助寅○○貸款之人頭戶，【未經書面徵信、審查】，而逕由總幹事
      蔡定國在第一位借款戶吳振德借款申請書上批示設定抵押二億四千萬元，先借
      一千萬元，並陸續放貸予其他人頭：：：」等語在卷（八十六年度偵字第一四
      二一號偵查卷第一七０頁背面、第一七一頁），足徵被告丁○○、地○○於承
      辦如附表一所示之二十一筆申貸案件時，【即知】本件申貸案件之借款人實為
      被告寅○○，如附表一所示之借款人均僅係名義上之借款人頭甚明。而被告丁○○、地○○所呈送如附表一編號一至編號二一所示之申貸案件時，除就證人
      吳振德之借貸案件檢陳不動產估價報告表外，其餘二十筆申貸案件均未依正常
      程序檢陳不動產估價報告表，且係由共犯蔡定國於證人吳振德之借款申請書背
      面統一批註設定二億四千萬元抵押權，放款二億元等情，此亦經被告巳○○於
      嘉義縣調查站訊問時供稱：「：：：我記得當時並非二十一人都一起送件，第
      一件申貸人是吳振德，當時本會總幹事蔡定國（已歿）批示准予設定二億四千
      萬元，實際放款二億元，後來該等申貸人又陸續由徵信部門轉來申貸文件：：
      ：」等語在卷（八十六年度偵字第二八三六號偵查卷第二七五頁），被告亥○○、巳○○果非明知如附表一所示之二十一筆貸款申請案件，均係共犯蔡定國
      所交辦，其實際借款人為被告寅○○，如附表一所示之二十一位借款人均為名
      義上之借款人頭等情，被告亥○○、巳○○焉有於審查如附表一編號一至編號
      十七、編號十九至編號二一所示之申貸案件時，濫予審核，不依規定將未檢陳
      完整不動產調查報告表資料之該等申貸案件，退回被告丁○○、地○○檢具相
      關資料後重新辦理之理可言，此外，並有如附表一所示之借款申請書二十一張
      附卷可佐（八十六年偵字第二八三六號偵查卷第二四、六三、七０、七六、八
      二、八七、九二、九九、一０八、一一五、一二一、一二七、一三三、一四一
      、一四七、一五二、一六０、一六九、一七四、一八０、一八九頁），是被告
      丁○○、地○○、巳○○、亥○○於承辦、審核如附表一所示之申貸案件時，
      應均明知如附表一所示之借款人均係共犯蔡定國、天○○、辛○○所安排，以
      協助不具東石農會會員資格之被告寅○○以上開土地抵押借款二億元之借款人
      頭，至為顯然。況依規定非農會會員不得向農會貸款，且辦理放款時，如事先
      知悉會員充當其他非會員之貸款人頭時，縱使有提供足額之擔保品，亦不得放
      款，且每名會員貸款額度不得超過一千萬元，以分散貸款風險，被告亥○○等
      人明知及此，竟仍與予貸款，自有違背農會之利益。
（三）被告寅○○、癸○○及共犯辛○○以如附表一編號二至編號二一所示之借款人
      為名義上貸款人向東石農會分別貸得如附表一編號二至編號二一實際貸款金額
      所示之數額，均陸續於如附表二至編號二一所示之撥款日期當日轉帳匯入共犯
      辛○○如附表一編號一所示之帳戶中，再由被告寅○○、癸○○及共犯辛○○
      以如附表三編號二至編號七所示之方式共同朋分花用，此有如附表一編號二至
      編號二一所示帳戶之活期儲蓄存款取款憑條、轉帳支出傳票、轉帳收入傳票各
      一份（第六七至六九頁、第七二、七四、七五頁、第七九至八一頁、第八五、
      八六、九０、九一頁、第九六至九八頁、第一０五至一０七頁、第一一三、一
      一四頁、第一一八至一二０頁、第一二三、一二五、一二六頁、第一三０至一
      三二頁、第一三八至一四０頁、第一四三、一四六、一五０、一五一、一五五
      、一五七、一五九、一六五、一六七、一六八、一七二、一七三、一七八、一
      七九、一八二、一八三、一八五、一八六、一八七頁、第一九三至一九六頁）
      、東石農會八十八年九月十八日八八東信字第二七六二號函及函附之交易明細
      表各一張、活期存款取款憑條七張、轉帳收入傳票八張、簽發及簽收支票取條
      情形明細表二張、合庫支票存根及轉帳支出傳票各一張（本院卷第六九二頁至
      第七一四頁）在卷可按，且被告寅○○、癸○○、辛○○於貸得二億元後，即
      拒不繳付利息，遲自八十四年六月間起始行陸續補繳部分利息至八十四年十月
      間止，其等主觀上顯有為自己之不法利益並損害東石農會利益之意圖甚明，迄
      於八十九年一月十九日止共計償還二億四千七百零二萬六千二百八十一元（包
      括承受擔保品後分配所得），尚有一千九百六十萬七千九百五十三元未獲清償
      ，此有逾期放款催收過程明細表一份、放款償還明細表二份附卷可稽（原審卷
      第六八四頁至第六九一頁、第九六二頁），致損害於東石農會之利益，亦堪認
      定。因而被告丁○○、地○○、巳○○、亥○○與寅○○、癸○○、辛○○、
      蔡定國、天○○間顯有意圖為第三人之不法利益並損害東石農會利益之犯意聯
      絡及行為分擔，自堪認定。
（四）綜上所述，足見被告亥○○、巳○○、丁○○所辯各節，應係卸責之詞，殊不
      足採，是上開事證亦明，被告亥○○、巳○○、丁○○背信之犯行，亦洵堪認
      定。
三、被告戊○○、未○○、戌○○、卯○○、辰○○、丑○○、午○○、甲○○、庚○○、酉○○充當超貸案人頭共同背信部分：
    訊據被告戊○○、未○○、戌○○、卯○○、辰○○、丑○○、午○○、甲○○
    、庚○○、酉○○均堅決否認涉有上開犯行，均辯稱：不知共犯蔡定國、辛○○
    與被告寅○○、癸○○向東石農會超貸共計二億元，其等僅受託充當人頭，並不
    知道係犯罪云云。
（一）被告戊○○、未○○、戌○○、卯○○、辰○○、丑○○、午○○、甲○○、
      庚○○、酉○○於將其等之身分證、印章交付共犯蔡定國、辛○○或天○○時
      ，已明知係欲借用其名義向東石農會貸款，此業經被告戊○○、未○○、戌○○、卯○○、辰○○、丑○○、庚○○、酉○○供明在卷及被告午○○於調查
      局訊問時及偵查中供述屬實（八十六年度偵字第一四二一號偵查卷第七八頁至
      第八二頁），於本院調查時，亦均坦承在卷。並供認因知悉東石農會之放款對
      象限於該農會會員，而被告戊○○、未○○、戌○○、卯○○、辰○○、丑○○、午○○、甲○○、庚○○、酉○○又均具備東石農會會員資格，礙於與共
      犯蔡定國、辛○○或天○○間之情誼或親戚關係，故而同意被告寅○○、癸○○以其等名義向該農會申請貸款，且被告戊○○、未○○、戌○○、卯○○、
      辰○○、丑○○、午○○、甲○○、庚○○、酉○○均有在借款申請書、擔保
      放款借據及授信約定書之借款人項下簽名、蓋章，足見被告戊○○等人均明知
      被告寅○○等人之貸款不合農會貸款之規定，而自願充當人頭以供其等之貸款
      ，應無疑義。
（二）被告午○○雖供述：「八十二年十一月間，嘉義縣東石鄉農會代理總幹事己○○在嘉義縣東石鄉龍港村午○○胞弟蔡連卿住處，向被告表示稱：『伊已提供
      土地設定擔保，向東石農會貸款，擬向午○○借用存摺及印章，方便取款。該
      擔保之土地價值遠超過貸款金額。縱然貸款未清償，土地遭拍賣，除清償貸款
      外，尚有剩餘，不會連累午○○』」云云。然共犯蔡定國係自七十三年七月二
      十六日起至八十三年八月二十四日止，擔任嘉義縣東石鄉農會總幹事，八十三
      年間，蔡定國因病請假，暫由何金龍、申○○代理職務，嗣蔡定國申請資遣後
      ，自八十三年八月二十五日起，由陳文言代理至八十三年九月三十日止，而己○○自八十三年十月十一日起，始擔任東石鄉農會總幹事一職，迨八十七年二
      月二日轉任東石鄉鄉長迄今。徒憑斯時總幹事係蔡定國而非被告己○○亦非己○○代理職務一節，即可彰明。午○○縱係誤信，亦係蔡定國所為，與己○○
      全然無涉，午○○所言自不可信，至為灼然。
（三）又依規定非農會會員不得向農會貸款，且辦理放款時，如事先知悉會員充當其
      他非會員之貸款人頭時，縱使有提供足額之擔保品，亦不得放款，且每名會員
      貸款額度不得超過一千萬元，以分散貸款風險。被告戊○○等人均明知其等非
      實際貸款之人，竟仍出借充當人頭，而讓被告寅○○非農會會員得不法之利益
      ，並因而讓農會受有實際之損失，顯見其等此背信行為與被告寅○○等人亦有
      犯意之聯絡。是所辯不知道係犯罪云云，均係卸責之詞，被告戊○○、未○○
      、戌○○、卯○○、辰○○、丑○○、午○○、甲○○、庚○○、酉○○之犯
      行，亦均堪認定。
四、寅○○、亥○○塗銷追加設定之抵押權，共同背信部分：
    寅○○、亥○○亦矢口否認有上開背信之犯行，寅○○辯稱：其原欲以坐落台北
    縣林口鄉○○段五九之二號土地及坐落台北市文山區○○○段內坑小段三六五之
    一號、三六三地號土地向東石農會抵押借款，嗣因凱薩建設退票，故未借款，農
    會因而塗銷抵押權本係理所當然之事等語；被告亥○○辯稱：本件設定抵押係為
    加強擔保，並未借款，而正因該二項抵押權之設定之目的在增加擔保，其後債務
    人以清償部分貸款為條件，要求東石農會拋棄該二項抵押權，伊始以東石農會對
    該二項抵押權之土地所有權人並無債權存在，認該二項抵押權不具實益為由，簽
    呈放棄該二項抵押權，伊認該二項抵押權之存在既無實益，而債務人又要清償部
    分貸款，是以應允債務人清償部分貸款後，拋棄該二項抵押權，債務人亦確有清
    償借款人辛○○部分之一千萬元及遲延利息一百萬元。此二項抵押權之拋棄係條
    件交換下所為，東石農會雖拋棄該不具實益之二項抵押權，然可獲得一千餘萬清
    償實質利益，況文山區之二筆土地所設定之本金一億五千萬元最高限額抵押權，
    亦屬第三順位，其前各另有六千多萬及一千多萬之抵押權存在，苟經拍賣，第三
    順位之抵押權亦不可能獲得任何分配，則該文山區該二筆土地所設定之抵押權亦
    無實益，所以同意其塗銷云云。然查：
（一）同案被告癸○○八十六年十月十六日於法務部調查局嘉義縣調查站訊問已供稱
      ：「台北市文山區○○○段內坑小段三六五─一號、三六三地號之二筆土地，
      原為寅○○、陳建隆兄弟所有，因寅○○於八十二年十月間欠我約一億元，即
      將該土地過戶給我，我將該土地登記在小舅子康瑞文名下，再向萬泰銀行南京
      東路分行借款五千四百萬元，設定六千四百八十萬元，而當時在土地過戶時，
      我與寅○○約定若能將欠我的錢還我，即可將土地登記還給寅○○，當時寅○○又向東石農會取得貸款許可，因此又設定一億五千萬元予東石農會準備貸款
      一億二千五百萬元，還我債務，該次貸款並未批准」，八十六年十月十七日偵
  查時亦稱：「寅○○向東石農會借到錢後有半年內利息沒去繳納，八十三年一
      月份止私下欠我一億多元，當時他如果以文山區○○段三六三、三六五號二筆
      土地給我設定貸款一億多元就可扯平，文山區○○○段三六三、三六五之一土
      地因寅○○欠我一億元才把土地過戶給我。我和寅○○有買賣合約書，但有書
      寫只要寅○○還我欠款一億二千萬元，我可以將土地還他，後來他一億二千萬
      還我，【我土地還他】。（寅○○拿你土地設定跟你怎麼？）他說他有辦法還
      我錢，要拿我土地向東石農會借一億二千五百萬元還我錢，我說好把土地權狀
      借他去設定。」，足見台北市文山區○○○段內坑小段三六五─一號、三六三
      地號之二筆土地，原為被告寅○○所有，因積欠癸○○債務，而過戶於癸○○
      名下，再由癸○○向萬泰銀行南京東路分行借款五千四百萬元，設定六千四百
      八十萬元，且土地過戶時，有約定若還錢，即可將土地登記還給寅○○，後來
      癸○○亦有將上開土地還被告寅○○。而被告寅○○係以再向東石農會借款以
      清償舊欠為名義向癸○○借上開原為寅○○所有之土地所權狀辦理本件抵押權
      之設定。茲應審究者闕為當時辦理抵押權設之目的何在。
（二）依被告寅○○、同案被告癸○○及證人乙○所陳，文山區之二筆土地之所以再
      給農會設定之本金一億五千萬元最高限額抵押權，其目的係在追加貸款以清償
      舊債。然八十六年十月一日丁○○於偵查中即供稱：「八十三年土地登記書為
      其所寫。（你寫土地登記申請書依據什麼證明書寫呢？）寅○○來說要辦土地
      設定，他拿土地權狀給我寫，【亥○○說】林口鄉○○段五九之二號要辦設定
      二億八千五百六十萬元，文山區○○○段土地設定一億五千萬元，寅○○【來
      辦設定不是要來借錢】，是寅○○來辦，他來農會已經是晚上，後來【到亥○○家】裏，我看到寅○○」等語，顯見上開設定係由被告上開偽造之不動產買
      賣契約書與被告寅○○商議後，囑咐丁○○書寫。又土地申請書上被告亥○○
      簽有：「債務人寅○○：：前向本會借款二億元整，為確保本會債權，債務人
      增加提供擔保物供本會擔保，本件同意申請辦理設定」字樣，以供理事長批示
      （參見偵查卷第四三九頁），衡情被告寅○○辦理本件設定係與亥○○商議所
      成，若被告寅○○確有追加借款之心，亥○○焉有簽注：「為確保本會債權，
      債務人增加提供擔保物供本會擔保」等字句，對設定目的自我設定之理？由此
      已見當初設定之目的係在追加原債權之擔保，並非因欲追加借款而設定本件抵
      押權。
（三）又證人乙○證稱上開設定係欲再次超貸，因其寄發存證信函予東石農會，農會
      始未再次超貸。惟被告寅○○、癸○○申貸如附表一所示共計二億元之貸款案
      件時，除尋求如附表一所示具備東石農會會員資格之借款人為貸款人頭，檢具
      借款申請書、擔保放款借據及授信約定書等相關申請貸款文件，完備「形式上
      之貸款程序」，以掩護其超貸目的，並於八十二年十一月十九日為東石農會設
      定二億四千萬元之最高限額抵押權後之「第三天」即八十二年十一月二十二日
      起陸續安排如附表一所示之貸款人頭檢具借款申請書、擔保放款借據及授信約
      定書等相關申請貸款文件，由上述被告寅○○等人向東石農會為上開超貸所提
      出申請之手法及速度觀之，果若被告寅○○等人欲以同樣手法向東石農會超貸
      而設定上開抵押權，被告寅○○等人焉有於八十三年十月十二日設定上開抵押
      權後，迄證人乙○於八十三年十一月四日寄發附卷（八十六年度偵字第二八三
      六號偵查卷第六六八頁、第六六九頁）之存證信函予東石農會時止，長達二十
      餘天之期間內，均未見被告寅○○等人循其等貸得二億元之超貸模式，尋求具
      備東石農會會員資格之人為貸款人頭提出抵押貸款之申請，符合形式上之貸款
      程序後，迅速超貸。且調查局人員於實施搜索扣押時，又確查無以任何上開三
      筆土地為擔保品之申請文件，參諸同案被告巳○○、丁○○均稱其等並未受理
      承辦、審核以上開土地為擔保之抵押借款案件等語，益徵被告亥○○所稱設定
      本件抵押權係為加強擔保等語，應堪採信。至於被告寅○○之所以向癸○○、
      乙○等人陳稱係為追加借款等情，或因欲取得其等之信任，或因有其他考量，
      然此均不影響其提供上開擔保設定之目的。
（四）被告亥○○對上開抵押權拋棄證明書係其於八十三年十二月二十二日令丁○○
      所書寫後，再交由承辦該項業務之巳○○。而巳○○有簽注「本案債務人寅○○於本會尚有壹億玖仟萬元之貸款尚未清償，拋棄第二（應係第三）順位債權
      似乎與法不合，且影響本會權益，職認為不可行」，被告亥○○則簽擬「該土
      地雖設定抵押權於本會，因所有權人康瑞文與本會無借貸關係，且另一債務人
      寅○○於本會借款在先該設定在後，本會依法無法執行抵押權之權利，故該抵
      押權對本會無實益，同意拋棄」等文，且未俟代理總幹事職務之祕書或第二日
      會上班之總幹事己○○之核准，即於八十三年十二月二十二日當日逕送理事長
      辛○○核章後，交付寅○○辦理上開抵押權之塗銷登記等情，亦不爭執，核與
      丁○○、巳○○所供之情節相符，並有上開抵押權拋棄證明書附卷足徵（參見
      偵查卷第四三八頁）。又被告亥○○當時既然認定文山區之二筆土地有設定本
      金一億五千萬元最高限額抵押權之價值，而原貸款又確有逾期為給付利息之情
      事，加以承辦該項業務之巳○○又簽注「本案債務人寅○○於本會尚有壹億玖
      仟萬元之貸款尚未清償，拋棄第二（應係第三）順位債權似乎與法不合，且影
      響本會權益，職認為不可行」，明顯不同意拋棄抵押權，衡情被告亥○○應不
      會同意被告寅○○塗銷之請求。然被告不僅簽擬「該土地雖設定抵押權於本會
      ，因所有權人康瑞文與本會無借貸關係，且另一債務人寅○○於本會借款在先
      該設定在後，本會依法無法執行抵押權之權利，故該抵押權對本會無實益，同
      意拋棄」等文，明顯為被告寅○○說項。又八十三年十二月二十二日當日總幹
      事己○○不在，由祕書代理，然上開抵押權拋棄證明於當日被告亥○○即交付
      寅○○，己○○係第二日（二十三日）回農會後方補閱，此為己○○證述在卷
      ，並由證人簽署之日期（十二、二十三）可得而知，顯見被告亥○○未俟代理
      總幹事職務之祕書或第二日會上班之總幹事之核准，即於八十三年十二月二十
      二日當日逕送理事長辛○○核章後，交付寅○○辦理上開抵押權之塗銷登記。
      徵之上情，顯見被告亥○○確有當日即刻交付上開證明書予被告寅○○之謀議
      ，因而不顧承辦人員之反對，更不顧總幹事不在等情，而違反層級核示之規定
      ，急於當日將上開抵押權拋棄證明交付被告寅○○。又辛○○為上開超貸案存
      入貸款之共犯，已如前述，本件見承辦人員反對，且總幹事尚未批示之情況下
      ，猶用印讓被告寅○○得以隨即辦理上開抵押權之塗銷登記，亦見辛○○就上
      情亦有犯意之聯絡。
（五）文山區之二筆土地當時每平方公尺公告現值達「三萬四千元」，依公告現值估
      價總鑑定價格達「九千一百五十五萬七千七百八十一元」，有萬泰銀行東台北
      分行覆函附卷可稽（參見本院(2)卷第一七三頁）。衡之台北市之土地公告價格
      遠低於市價，則其該土地之市價應遠逾九千餘萬元，當可認定。又東石農會所
      設定上開台北市文山區之土地雖係第三順位抵押權，在此之前業經萬泰銀行東
      台北分行於八十三年六月十五日設定有陸仟肆佰萬元之第一順位最高限額抵押
      權，及經癸○○設定有參仟萬元之第二順位最高限額抵押權，然縱令上開二順
      位確實之債權已否達最高額即九千餘萬元，與公告現值相當，然市價既遠逾此
      數目，則東石農會行使上開抵押權一定可以獲得數千萬元之清償（若以市價超
      過公告現值四成計算，至少可獲三千餘萬元之清償）。又觀之上開追加設定之
      債務人為寅○○，寅○○所立之約定書又有書明所設定之擔保係「擔保一切債
      務」，包括以前、現在、將來或任一宗之債務（見偵查卷第一九一頁），則不
      管追加設定之抵押有否為新借款，然此抵押物可擔保被告寅○○元貸之二億元
      債務，則無疑義。再者，被告寅○○逾期金額龐大，其縱清償本金一千萬元及
      利息一百一十四萬餘元，亦為理所當然之事，況若農會執意拍賣上開追加之抵
      押品，所得清償及所收到追償之效果更大，因而被告亥○○所辯因寅○○答應
      清償本金一千萬元及利息一百一十四萬餘元，或增加之抵押未借款等情，所以
      同意寅○○之請求，並非有意使農會債權受損云云，不足採明甚。
（六）綜上所述，足見被告亥○○、寅○○所辯塗銷抵押權未損及農會利益云云，自
      係卸責之詞，不足採信，被告亥○○、寅○○及辛○○共犯上開背信之事證亦
      明，犯行亦堪認定。
五、被告丁○○、地○○、巳○○、亥○○均係為他人處理事務，竟意圖為被告寅○○、癸○○不法之利益及損害東石農會之利益，使非農會會員之寅○○得以超貸
    ，所為均係犯刑法第三百四十二條第一項之背信罪；被告寅○○、癸○○以偽造
    之買賣契約及人頭超貸之犯行，所為均係犯刑法第二百十六條、第二百十條之行
    使偽造私文書罪及同法第三百四十二條第一項之背信罪。被告亥○○、寅○○塗
    銷追加之抵押權部份之所為，亦犯同法第三百四十二條第一項之背信罪。被告寅
    ○○、殷武議上開偽造署押之行為，為偽造私文書之階段行為，其偽造私文書之
    低度行為為行使偽造私文書之高度行為所吸收，均不另論罪。被告寅○○、癸○○及共犯蔡定國、辛○○就上開行使偽造私文書之犯行間；被告丁○○、地○○
    、巳○○、亥○○、寅○○、癸○○及共犯蔡定國、辛○○就上開超貸背信犯行
    ；被告亥○○、寅○○及共犯辛○○就塗銷追加之抵押權背信之犯行間，均各有
    犯意聯絡及行為分擔，均互為共同正犯。又按因身分或其他關係成立之罪，其共
    同實施或教唆幫助者，雖無特定關係，仍以共犯論，刑法第三十一條第一項定有
    明文。被告寅○○、癸○○雖非為東石農會處理事務之人，然被告寅○○、癸○○與為東石農會處理事務之被告亥○○、丁○○、地○○、巳○○，及理事長辛○○、總幹事蔡定國，就上開背信犯行間，既均有犯意聯絡及行為分擔，則均為
    共同實施犯罪之人，均應依刑法第三十一條第一項規定，仍以共犯論。又被告亥
    ○○、寅○○先後二次背信行為，時間相去不遠，所犯罪名相同，顯係出於概括
    之犯意為之，為連續犯，爰依刑法第五十六條之規定各以一罪論，並分別加重其
    刑。至於被告亥○○、寅○○塗銷追加之抵押權所犯之背信罪，起訴書犯罪事實
    已有述及，且與上開超貸背信罪有連續犯裁判上一罪之關係，本院自得併予審究
    ，附為記明。而被告寅○○、癸○○所犯上開行使偽造私文書罪及背信罪二罪間
    ，均有方法結果關係，為牽連犯，均應依刑法第五十五條規定，從一重之偽造私
    文書處斷。
六、原審對於被告寅○○、癸○○亥○○、丁○○、地○○、巳○○予以論罪科刑，
    固非無見，惟查：（一）被告寅○○、癸○○所犯上開行使偽造私文書罪及背信
    罪二罪，為牽連犯，係從一重之偽造私文書處斷，原審認係從一重之背信罪處斷
    ，容有違誤。（二）亥○○、丁○○、地○○、巳○○對寅○○所提出之買賣契
    約書係偽造一節，應不知悉（詳後述），原審認被告丁○○、地○○以上開偽造
    之土地買賣契約書為基準濫以核估，將上開土地之甫成交總額為二億四千九百零
    八萬元、每坪市價二十餘萬元等不實事項，登載於其等業務上制作之溪口鄉農會
    不動產調查表上，並持以行使；被告巳○○、亥○○亦均明知上開不動產調查報
    告表上關於土地價格之評估為虛偽，竟於該調查表上蓋章審核，並持之行使，均
    犯刑法第二百十六條、第二百十五條之行使業務上登載不實文書罪；被告巳○○
    、亥○○（原判決書誤繕為蔡定國）均係犯刑法第二百十六條之行使業務上登載
    不實文書罪（漏第二百十五條），亦有違誤。（三）被告寅○○所提供之台北市
    文山區○○○段內坑小段三六五─一號、三六三地號之二筆土地，追加為東石農
    會設定本金最高限額一億五千萬元之第三順位抵押權，遭寅○○、亥○○、辛○○勾串塗銷所為之背信罪責，原判決雖認此追加設定部分並非意圖再次超貸，而
    不另為無罪之諭知，然對塗銷背信部分則未加論述，亦有未洽。被告寅○○、癸○○、亥○○、丁○○、地○○、巳○○上訴意旨均執前詞，全部否認犯罪，自
    不足採。又原審疏未詳細調查，並詳為勾稽全案證據調查所得，即認被告戊○○
    、未○○、戌○○、卯○○、辰○○、丑○○、午○○、甲○○、庚○○、酉○○被訴背信之罪尚屬不能證明，而為被告無罪之諭知，亦有未洽。檢察官上訴意
    旨，指摘原判決此部份採證不當，為有理由，且原判決有上開可議之處，自應由
    本院將原判決撤銷改判。爰審酌被告丁○○、地○○、巳○○均為東石農會基層
    之職員，雖明知以人頭超貸不合法，然礙於上司辛○○或蔡定國之命，而違規貸
    放，於法雖屬不合，於情則值同情，而論犯罪之參與程度，丁○○較之巳○○、
    地○○稍重，然犯罪之情節均非重。而亥○○為信用部主任，為承辦放款業務之
    單位主管，雖未嚴守把關之責，甚至協助塗銷追加之抵押權，犯罪情節並不輕，
    然主其事者為其上司即理事長及總幹事，其應有不得已之無奈，因而量刑亦不宜
    從重。至於被告寅○○為本件犯罪之始作蛹者，犯罪情節重大，而被告癸○○犯
    罪情節則較寅○○為輕，並參酌被告等人犯罪之動機、目的、手段、被告寅○○
    、癸○○於貸得二億元後，即拒不繳付本息，迄於八十九年一月十九日止尚有一
    千九百六十萬七千九百五十三元未獲清償，所生危害及犯後均飾詞狡辯等一切情
    狀，分別量處如主文所示之刑。另被告寅○○、癸○○於上開虛偽之土地買賣契
    約書上所偽造之「陳建隆」、「何光天」署押、印文各一枚及其等持以蓋用於上
    之偽造「陳建隆」、「何光天」印章各一枚（雖未扣案然不能證明業已滅失），
    係屬被告寅○○、癸○○共同偽造之署押、印文及印章，均應依刑法第二百十九
    條規定，予以宣告沒收。又查被告地○○、巳○○、戊○○、未○○、卯○○、
    辰○○、丑○○、午○○、甲○○、庚○○、酉○○前此均未曾受有期徒刑以上
    刑之宣告，有臺灣臺南地方法院檢察署刑案資料查註紀錄表及本院刑案被告全國
    前案記錄表附卷可查，被告地○○、巳○○均為農會小職員，呈長官之命行事，
    有其不得已之苦衷，尤以被告地○○之夫陳文言於八十七年任代理總幹事期間因
    誤會而遭農會倉庫管理員黃進財殺害，留下高齡且殘障母親及二名均尚在學子女
    ，加以其於八十九年五月初竟發現罹患乳癌，經住院手術後，現仍繼續接受治療
    中，此有最高法院判決書、戶籍謄本、殘障手冊、學生證、臺灣大學附設醫院診
    斷證明書等影本附卷足參，境遇堪憐，而被告戊○○、未○○、卯○○、辰○○
    、丑○○、午○○、甲○○、庚○○、酉○○均因人情壓力充當人頭，不僅未得
    任何好處，且因本件受牽連而遭農會之追償。其等之犯行均輕，經此偵審教訓，
    應知警惕諒無再犯之虞，本院認所宣告之刑，以暫不執行為適當，爰就巳○○部
    分諭知緩刑三年，其餘均併諭知緩刑二年，用啟自新，並觀後效。至於被告亥○○、丁○○雖亦為農會職員，然參與程度較深，考量整個犯罪之情狀，認仍不宜
    為緩刑之宣告，附為記明。
貳、無罪部分：
一、按犯罪事實應依證據認定之，無證據不得推定其犯罪事實；不能證明被告犯罪者
    ，應諭知無罪之判決，刑事訴訟法第一百五十四條、第三百零一條第一項分別定
    有明文。又事實之認定，應憑證據，如未能發現相當證據或證據不足以證明，自
    不能以推測或擬制之方法，以為裁判基礎，此有最高法院四十年台上字第八六號
    判例意旨可資參照。次按刑法第三百四十二條背信罪之成立，須為他人處理事務
    之人，主觀上有為自己或第三人不法之利益或損害本人之利益之意圖，且客觀上
    有違背其任務之行為，始得成立，此觀諸該條之規定甚明。
二、公訴意旨另以：
  １、亥○○、丁○○、地○○、巳○○均明知辛○○、寅○○、癸○○所提出用以
      供作借款擔保之上開土地買賣契約書係屬偽造，竟仍以之高估該土地之價值為
      為一億七千四百三十五萬六千元，再經蔡定國批註設定二億四千萬元之最高限
      額抵押權，並准予貸款二億元，又共犯蔡定國礙於非東石農會會員不得貸款及
      每位會員貸款限額一千萬元之規定，除由共犯蔡定國、辛○○分頭找到與其有
      共同犯意聯絡而願意充當每筆九百萬元至一千萬元不等貸款債務人之被告戊○○、未○○、戌○○、卯○○、辰○○、丑○○、午○○、甲○○、庚○○、
      酉○○、孫品評、李盛、吳百仁等十三位東石農會會員之貸款人頭，辦理貸款
      申請及對保手續，另指示被告亥○○、巳○○、地○○、丁○○等人，冒用東
      石農會會員張永儒、黃春長、吳振德、蔡連記、李李碧智、紀  、李老守等七
      位不知情者之名義，連續多次偽造彼等七人之貸款申請書、活期儲蓄存款憑條
      、轉帳收入傳票及轉帳支出傳票，以便湊足帶放二億元之人數，因認被告寅○○、癸○○、亥○○、巳○○、丁○○、地○○均另涉犯刑法第二百十六條、
      第二百十條之行使偽造私文書罪嫌。
  ２、共犯辛○○及被告癸○○、寅○○等冒貸、超貸集團，食髓知味，續勾結東石
      農會新任總幹事即被告己○○（八十三年十月七日任職）、亥○○、丁○○、
      巳○○等農會承辦人員，承繼上開之同一概括犯意，共同意圖為自己不法之利
      益，及損害該農會本人之利益。先由被告寅○○於八十三年五月七日將已因合
      建契約而移轉登記於凱薩建設股份有限公司（以下簡稱凱薩公司）名下之上開
      土地再移轉登記其司機即被告子○○名下，因先前約定由凱薩公司先行給付資
      金三百萬元及俟合建完成後之售屋款先清償積欠東石農會之二億元貸款後再行
      分配盈餘之作為相當於買賣價金之條件將土地移轉登記給凱薩公司，嗣因凱薩
      公司認為無利可圖，再由被告寅○○退還三百萬元及取消由凱薩公司承受積欠
      東石農會債務之約定之相當於買賣價金之同一條件，買回該筆土地而信託登記
      為被告子○○名義所有，共犯辛○○及被告癸○○、寅○○乃於八十三年十月
      十二日夥同與其有犯意聯絡之被告子○○，向東石農會以同一筆抵押土地，設
      定本金最高限額二億八千五百六十萬元之第三順位抵押權，擬再以前揭找東石
      農會會員為貸款人頭之方式，再行申貸四千萬元，同時另以由被告癸○○出資
      一億元購買之坐落台北市文山區○○○段內坑小段三六五─一號、三六三地號
      之二筆土地，設定本金最高限額一億五千萬元之第二順位抵押權（第一順位為
      萬泰銀行之六千四百八十萬元之抵押權），準備亦以尋找東石農會會員為人頭
      之同一冒貸、超貸手法，另向東石農會貸借一億二千五百萬元鉅款，並均由被
      告己○○、亥○○指示被告丁○○、巳○○在未對此三筆土地進行閱覽、徵信
      、鑑價等程序之情況下即完成抵押權設定登記於東石農會名下，並隨即準備放
      款，嗣經被告寅○○之另一債權人即證人乙○於八十三年十一月四日寄郵局存
      證信函給東石農會加以阻止，使被告己○○、亥○○漸感不妥，因而反悔而未
      答應核撥貸款，旋於八十三年十二月二十二日出具二紙抵押權拋棄同意書予寅
      ○○等人辦理抵押權塗銷登記，致其此次欲共同背信東石農會之目的未能得逞
      ，因認被告己○○、亥○○、巳○○、丁○○、地○○、寅○○、癸○○、子
      ○○就此均涉犯刑法第三百四十二條第二項、第一項之背信未遂罪嫌。
  ３、東石農會後來聲請臺灣板橋地方法院強制拍賣上開臺北縣林口鄉○○段五九之
      二地號之土地，於八十六年八月六日進行第一次拍賣，底價二億一千一百二十
      萬元，因無人應買，被告己○○、亥○○及丁○○再次共同意圖為免除被告寅
      ○○及共犯辛○○等二十一人之債務，及損害該農會之利益，由被告己○○、
      亥○○於八十六年八月八日指示被告丁○○簽擬於第二次拍賣時，即由東石農
      會以債權人之身分按該次之拍賣底價一億六千八百九十六萬元承受之提案，再
      逐級呈由被告亥○○、己○○批示交由臨時理事會議議決，再由總幹事被告己○○等人遊說全體農會理事，利用全體農會理事不瞭解該筆土地於八十二年十
      一月間之買賣實際交易價格僅為一億四千九百六十六萬五千三百二十元，而誤
      認虛偽買賣契約書上所載之總價款二億四千九百零八萬元即為此筆土地之當時
      交易價格，因而通過以一億六千八百九十六萬元承受之決議。理事會表決通過
      後，旋於八十六年八月二十七日第二次拍賣時即以一億六千八百九十六萬元承
      受，不待依強制執行法第九十一條至第九十五條規定每次遞減底價百分之二十
      之第三、第四或第五次拍賣若無人應買時再以低價承受，而債權無法滿足之部
      分可再向寅○○及辛○○等二十一位債務人求償，卻故意急於第一次減價拍賣
      時即以高價承受，使本件之多位債務人獲得免除債務之不法利益而生損害於東
      石農會之利益。因認被告己○○、亥○○、丁○○就此均涉犯刑法第三百四十
      二條第一項之背信罪嫌。
三、公訴意旨１部分：
（一）訊據被告寅○○、癸○○、亥○○、巳○○、丁○○、地○○均堅詞否認涉有
      上開公訴意旨１所示之行使偽造私文書犯行，被告寅○○、癸○○均辯稱：其
      等與貸款人頭均不相識等語。被告亥○○、丁○○、地○○、巳○○均辯稱：
      並不知道寅○○所提供之買賣契約書為偽造，其等均認估價之土地有查估之價
      值，而張永儒、黃春長、吳振德、蔡連記、李碧智、紀  、李老守七位借款人
      ，均係親自辦理借款及對保手續，其等並未冒用該七人名義等語；被告亥○○
      、巳○○則另辯稱：其等僅有書面審核被告丁○○、地○○所呈送之資料等語
      。經查：
（１）土地之市價與出售之價格有時因限於買賣雙方之需求，而有所差異。而證人即
      該土地出賣人之受託人壬○○在本院訊問時證稱：「是何光天委託我的，何光
      天人在國外，何光天當初【只願賣一坪二十五萬元】，後來我勸再降，後來他
      同意淨拿九千萬元，我就告訴對方淨拿九千萬元，其他事我們不管。」等語（
      參見本院卷（１）第一八○、一八一頁），已見當時該地價格有達一坪二十五
  萬元之行情。而國內之房地產自八十二年之後因極端不景氣，造成土地價格大
      幅下滑，此為眾所週知之事實，亦為起訴書上所載明，惟該土地八十六年在台
      灣板橋地方法院執行拍賣時，經民事執行處法官委託國聯不動產鑑定股份有限
      公司鑑定之價格為二一一、０九六、六００元，即該不動產之鑑價結果，【尚
      有二億餘元之價值】，且經台灣板橋地方法院核定其拍賣底價為二億餘元，此
      有該執行處拍賣公告可稽。以嗣後土地價格較貸款時為低之情況，法院鑑價尚
      達二億餘元以觀，被告等人所辯其八十二年當時打聽之結果，認買賣契約書所
      載土地價格達二億餘元，非不可信。
（２）又被告丁○○於收受寅○○所交付之契約書時尚要求寅○○於契約書右欄空白
      處簽上「本契約書影本與正本相符，如有虛偽不實，願負法律責任。陳建隆」
      之字樣，且因寅○○簽上陳建隆之名子，因而丁○○更要求被告寅○○簽上自
      己之姓名，以示負責，此業經被告丁○○供述綦詳，並有上開買賣契約影本附
      卷足參。衡情，若被告等人與被告寅○○有勾串之情事，則被告丁○○何必要
      求被告寅○○簽上上開字句？又被告亥○○、丁○○、地○○以成交值之七成
      計算擔保放款金額為一億七千四百三十五萬六千元後，呈交蔡定國時係批註設
      定二億四千萬元之最高限額抵押權，蔡定國並再提高貸款額，准予貸款二億元
      ，亦即共犯蔡定國不管被告丁○○估價之金額究係多少，共犯蔡定國仍依其謀
      議准貸二億元。設若此間有共謀之情事，被告丁○○理應將估價額提高為二億
      元，以玆配合，焉有估價尚不足被告寅○○擬貸之金額？況被告亥○○、丁○○、地○○任職處為嘉義縣東石鄉，距離台北縣有一大段距離，接受遠方土地
      為擔保品又非其等可以決定，因而要求其等熟悉當地行情，本即過苛，況該土
      地係因賣主何光天急於出售而削價出售，業經證人壬○○所證實。衡之上情，
      被告丁○○、地○○及亥○○、巳○○均不知買賣契約書所載土地價格達二億
      餘元為虛假，該買賣契約為偽造，應甚有可能。
（３）再者，以張永儒等為借款名義人之借款申請書「申請人」項下、授信約定書「
      立約定書人」項下、擔保放款借據「借款人」項下，均係證人張永儒、黃春長
      、吳振德、蔡連記、李碧智、紀  、李老守所【親自簽名、蓋章或按捺指印】
      ，並非被告亥○○、巳○○、丁○○、地○○所偽造等事實，業經證人張永儒
      、黃春長、吳振德、蔡連記、李碧智、紀  、李老守於原審審理時證述屬實（
      參見原審卷第二０一頁背面、第三六九頁），參以證人黃春長、張永儒均曾受
      國小教育；證人李碧智、吳振德均曾受高中教育；證人蔡連記則曾受高職教育
      ，此分別經證人黃春長、蔡連記於調查局訊問時（八十六年度偵字第一四二一
      號偵查卷第八頁、第七二頁）及證人張永儒、李碧智、吳振德於原審審理時證
      述在卷（參見原審卷第二０二頁），是以證人黃春長、張永儒、蔡連記、李碧
      智、吳振德均曾分別接受國小或高中、高職之教育程度觀之，其等於借款申請
      書「申請人」項下、授信約定書「立約定書人」項下、擔保放款借據「借款人
      」項下簽名、蓋章時，焉有不知其等係其等所簽署之文件係為以其等名義擔任
      借款人頭，向東石農會貸款之可能，是證人黃春長、張永儒、李碧智、吳振德
      、蔡連記於調查及偵查中證稱其等均不知擔任本件貸款之借款人云云，要屬避
      重就輕之詞，均委難採信。
（４）另證人李老守、紀  雖均未曾受過基礎教育，目不識丁，惟證人李老守、紀
      於擔任本件借款人頭前約二年前，均曾以其等名義向東石農會分別抵押貸款二
      十萬元、五十萬元等情，此業據證人李老守、紀  於調查局訊問時及偵查中證
      述在卷（參見八十六年度偵字第一四二一號偵查卷第五頁、第七頁、第三四頁
      、第三六頁），是證人李老守、紀  既均有向東石農會抵押貸款之經驗，其等
      縱因未曾受過基礎教育，然衡情應有分辨向東石農會抵押借款之程序與辦理換
      發東石農會會員證之手續，二者迥然不同之能力，且東石農會確曾於八十三年
      七月二十日、同年八月十八日派員訪催證人李老守、紀  儘速償還貸款，並經
      證人李老守、紀  於催收卡上簽名、按捺指印，此有東石鄉農會逾期放款催收
      卡各一張附卷可考（八十六年度偵字第二八三六號偵查卷第三五四頁、第三五
      六頁），果若證人李老守、紀  確係遭人冒用名義貸款，則其等於東石農會派
      員訪催促請儘速償還巨額貸款時，未即向東石農會表示遭人冒名或訴請檢警機
      關偵辦，反於逾期催收卡上簽名、按捺指印，顯與常情有違，是證人李老守、
      紀  證述其等係因共犯蔡定國對之陳稱欲辦理換發會員證，故而於上開文件上
      簽名或按捺指印，不知係擔任借款人云云，亦不足採信。
（５）綜上所述，被告亥○○、巳○○、丁○○、地○○應不知被告丁○○所交付供
      估價參考之不動買賣契約書係偽造，其等與被告寅○○等人就持偽造之契約供
      借款參考一節，應無犯意之聯絡，應可認定。又證人張永儒、黃春長、吳振德
      、蔡連記、李碧智、紀  、李老守應均明知其等均係擔任本件之貸款人頭，至
      為灼然，其等既均自願擔任貸款人頭，並將身分證、印章或存摺等物持交共犯
      蔡定國，當含有同意共犯蔡定國於東石農會撥款後，製作活期儲蓄存款憑條、
      轉帳收入傳票及轉帳支出傳票，將款項轉入其他帳戶中之意，自亦無偽造其等
      製作活期儲蓄存款憑條、轉帳收入傳票即轉帳支出傳票可言。
（二）此外，復均查無其他積極證據足以證明被告亥○○、巳○○、丁○○、地○○
      涉有公訴意旨１之明知買賣契約不實而登載及與被告寅○○、癸○○共同行使
      偽造私文書等犯行，揆諸前揭規定與判例意旨，被告寅○○、癸○○、亥○○
      、巳○○、丁○○、地○○被訴此部分之犯行，尚屬無法證明。因而檢察官上
      訴意指仍認其等涉犯上開之罪，為無理由。惟公訴人認被告寅○○、癸○○、
      亥○○、巳○○、丁○○、地○○如公訴意旨１所示之行使偽造私文書犯行與
      上開業經本院判決處刑之背信犯行間，具有牽連犯之裁判上一罪關係，因而就
      被告寅○○、癸○○、亥○○、巳○○、丁○○、地○○此部分之犯行仍不另
      為無罪判決之諭知。
四、公訴意旨２部分：
（一）訊據被告子○○、己○○、寅○○、癸○○、亥○○、巳○○、丁○○均堅決
      否認上開公訴意旨２所示之背信未遂犯行，被告子○○辯稱：其僅係受被告寅
      ○○之請託，同意其將上開土移轉登記於其名下等語；被告己○○辯稱：其係
      因尊重承辦人員之意見，故而批示如擬之意見等語；被告寅○○辯稱：其原欲
      以坐落台北縣林口鄉○○段五九之二號土地及坐落台北市文山區○○○段內坑
      小段三六五之一號、三六三地號土地向東石農會抵押借款，嗣因凱薩建設退票
      ，故未借款等語；被告癸○○辯稱：係被告寅○○將坐落台北市文山區○○○
      段內坑小段三六五─一號、三六三地號二筆土地移轉登記予其名下，嗣因被告
      寅○○欲以該二筆土地向東石農會借款，故而設定本金最高限額一億五千萬元
      之抵押權等語。被告亥○○、丁○○均辯稱：本件設定抵押係為加強擔保，並
      未借款；被告巳○○辯稱：其係依會務股檢陳之相關資料，上呈予主任、秘書
      及總幹事決定等語。經查：
（１）同案被告癸○○八十六年十月十六日於法務部調查局嘉義縣調查站訊問已供稱
      ：「台北市文山區○○○段內坑小段三六五─一號、三六三地號之二筆土地，
      原為寅○○、陳建隆兄弟所有，因寅○○於八十二年十月間欠我約一億元，即
      將該土地過戶給我，我將該土地登記在小舅子康瑞文名下，再向萬泰銀行南京
      東路分行借款五千四百萬元，設定六千四百八十萬元，而當時在土地過戶時，
      我與寅○○約定若能將欠我的錢還我，即可將土地登記還給寅○○，當時寅○○又向東石農會取得貸款許可，因此又設定一億五千萬元予東石農會準備貸款
      一億二千五百萬元，還我債務，該次貸款並未批准」，八十六年十月十七日偵
      查時亦稱：「寅○○向東石農會借到錢後有半年內利息沒去繳納，八十三年一
      月份止私下欠我一億多元，當時他如果以文山區○○段三六三、三六五號二筆
      土地給我設定貸款一億多元就可扯平，文山區○○○段三六三、三六五之一土
      地因寅○○欠我一億元才把土地過戶給我。我和寅○○有買賣合約書，但有書
      寫只要寅○○還我欠款一億二千萬元，我可以將土地還他，後來他一億二千萬
      還我，【我土地還他】。（寅○○拿你土地設定跟你怎麼？）他說他有辦法還
      我錢，要拿我土地向東石農會借一億二千五百萬元還我錢，我說好把土地權狀
      借他去設定。」，足見台北市文山區○○○段內坑小段三六五─一號、三六三
      地號之二筆土地，原為被告寅○○所有，因積欠癸○○債務，而過戶於癸○○
      名下，再由癸○○向萬泰銀行南京東路分行借款五千四百萬元，設定六千四百
      八十萬元，且土地過戶時，有約定若還錢，即可將土地登記還給寅○○，後來
      癸○○亦有將上開土地還被告寅○○。而被告寅○○係以再向東石農會借款以
      清償舊欠為名義向癸○○借上開原為寅○○所有之土地所權狀辦理本件抵押權
      之設定。茲應審究者闕為當時辦理抵押權設之目的何在。
（２）依被告寅○○、同案被告癸○○及證人乙○所陳，文山區之二筆土地之所以再
      給農會設定之本金一億五千萬元最高限額抵押權，其目的係在追加貸款以清償
      舊債。然八十六年十月一日丁○○於偵查中即供稱：「八十三年土地登記書為
      其所寫。（你寫土地登記申請書依據什麼證明書寫呢？）寅○○來說要辦土地
      設定，他拿土地權狀給我寫，【亥○○說】林口鄉○○段五九之二號要辦設定
      二億八千五百六十萬元，文山區○○○段土地設定一億五千萬元，寅○○【來
      辦設定不是要來借錢】，是寅○○來辦，他來農會已經是晚上，後來【到亥○○家】裏，我看到寅○○」等語，顯見上開設定係由被告上開偽造之不動產買
      賣契約書與被告寅○○商議後，囑咐丁○○書寫。又土地申請書上被告亥○○
      簽有：「債務人寅○○：：前向本會借款二億元整，為確保本會債權，債務人
      增加提供擔保物供本會擔保，本件同意申請辦理設定」字樣，以供理事長批示
      （參見偵查卷第四三九頁），衡情被告寅○○辦理本件設定係與亥○○商議所
      成，若被告寅○○確有追加借款之心，亥○○焉有簽注：「為確保本會債權，
      債務人增加提供擔保物供本會擔保」等字句，對設定目的自我設定之理？由此
      已見當初設定之目的係在追加原債權之擔保，並非因欲追加借款而設定本件抵
      押權。
（３）又證人乙○證稱上開設定係欲再次超貸，因其寄發存證信函予東石農會，農會
      始未再次超貸。惟被告寅○○、癸○○申貸如附表一所示共計二億元之貸款案
      件時，除尋求如附表一所示具備東石農會會員資格之借款人為貸款人頭，檢具
      借款申請書、擔保放款借據及授信約定書等相關申請貸款文件，完備「形式上
      之貸款程序」，以掩護其超貸目的，並於八十二年十一月十九日為東石農會設
      定二億四千萬元之最高限額抵押權後之「第三天」即八十二年十一月二十二日
      起陸續安排如附表一所示之貸款人頭檢具借款申請書、擔保放款借據及授信約
      定書等相關申請貸款文件，由上述被告寅○○等人向東石農會為上開超貸所提
      出申請之手法及速度觀之，果若被告寅○○等人欲以同樣手法向東石農會超貸
      而設定上開抵押權，被告寅○○等人焉有於八十三年十月十二日設定上開抵押
      權後，迄證人乙○於八十三年十一月四日寄發附卷（八十六年度偵字第二八三
      六號偵查卷第六六八頁、第六六九頁）之存證信函予東石農會時止，長達二十
      餘天之期間內，均未見被告寅○○等人循其等貸得二億元之超貸模式，尋求具
      備東石農會會員資格之人為貸款人頭提出抵押貸款之申請，符合形式上之貸款
      程序後，迅速超貸。且調查局人員於實施搜索扣押時，又確查無以任何上開三
      筆土地為擔保品之申請文件，參諸同案被告巳○○、丁○○均稱其等並未受理
      承辦、審核以上開土地為擔保之抵押借款案件等語，益徵被告亥○○所稱設定
      本件抵押權係為加強擔保等語，應堪採信。至於被告寅○○之所以向癸○○、
      乙○等人陳稱係為追加借款等情，或因欲取得其等之信任，或因有其他考量，
      然此均不影響其提供上開擔保設定之目的。
（４）雖被告寅○○供稱其係交由共犯蔡定國辦理本件抵押借款五千萬元云云（參見
      原審卷第六一四頁），然本件抵押權之設定日期係在八十三年十月十二日，而
      共犯蔡定國於八十三年八月十五日即因肝疾需長期療養，無法繼續擔任東石農
      會總幹事一職而申請資遣，嗣經東石農會理事會決議通過自八十三年八月二十
      五日起生效離職，並旋於同年月二十七日死亡，此有東石農會八十七年十二月
      二十二日八七東信字第三四七八號函及共犯蔡定國之除戶戶籍謄本各一份在卷
      足憑（本院卷第五一五頁、八十六年度偵字第七九０九號偵查卷第一二一頁）
      ，足徵被告寅○○上開所供各節，顯係臨訟杜撰之詞，不足採信，自不得僅憑
      被告寅○○、癸○○以坐落台北縣林口鄉○○段五九之二號之土地及台北市文
      山區○○○段內坑小段三六五─一號、三六三地號之二筆土地，分別為東石農
      會設定本金最高限額二億八千五百六十萬元之第三順位抵押權及本金最高限額
      一億五千萬元之第三順位抵押權之事實，逕行推測其等設定上開抵押權係為向
      東石農會超貸，遽認時任東石農會總幹事之被告己○○及相關承辦人員即被告
      亥○○、巳○○、丁○○有意圖為被告寅○○、癸○○、子○○之不法利益並
      損害東石農會利益之主觀犯意。
（二）此外，復均查無其他積極證據足以證明被告子○○、己○○、寅○○、癸○○
      、亥○○、巳○○、丁○○涉有如上開公訴意旨２所示之背信未遂犯行，揆諸
      前揭規定與判例意旨，被告子○○、己○○、寅○○、癸○○、亥○○、巳○○、丁○○被訴此部分之犯行，尚屬無法證明。因而檢察官上訴意指仍認其等
      涉犯上開之罪，為無理由。惟公訴人認被告寅○○、癸○○、亥○○、巳○○
      、丁○○此部份之犯行與上開業經本院判決處刑之背信犯行間，具有牽連犯之
      裁判上一罪關係，且與上開科刑之被告亥○○、寅○○塗銷追加之抵押權所犯
      之背信罪，為實質一罪，因而就被告寅○○、癸○○、亥○○、巳○○、丁○○此部分之犯行仍不另為無罪判決之諭知。
（三）又原審以不能證明被告子○○、己○○犯罪，諭知被告子○○、己○○無罪，
      核無不合。檢察官上訴意旨指摘原判決採證不當，為無理由，此部份應予駁回
      。
五、公訴意旨３部分：
（一）訊據被告己○○、亥○○、丁○○均堅決否認上開公訴意旨３所示之背信犯行
      ，均辯稱：其等簽呈由東石農會於坐落台北縣林口鄉○○段五九之二號土地第
      二次拍賣無人應買時，予以承受之意見，係為確保債權，並無損害東石農會利
      益等語。經查：
（１）被告丁○○雖有於東石農會申請臺灣板橋地方法院民事執行處公開拍賣坐落台
      北縣林口鄉○○段五九之二號土地強制執行案件進行中，於第二次公開拍賣期
      日前，擬具若第二次公開拍賣仍無人應買，則予承受之意見，被告亥○○、己○○並均批示同意被告丁○○所擬具之意見後，呈交理事會決議之事實，惟東
      石農會於是否聲明承受上開土地，係經東石農會之決議機關即理監事會議於八
      十六年八月二十一日召開第十三屆理事會第三次臨時會討論，並由理監事親自
      前往上開土地勘查現場後，始行決議授權總幹事裁決准予先行辦理，再行提報
      理事會報告或追認，此業經參與該次決議之東石農會理監事即證人黃武忠、林
      漢璋、黃樹榮、涂山林、李清德、黃招明、蔡春火、蔡神燈於調查局訊問時證
      述無訛，並有東石農會八十六年八月二十八日東會字第二九七五號函一份及東
      石農會理監事勘查現場照片八張在卷可考（八十六年度偵字第二八三六號偵查
      卷第二七七頁至第二九二頁、第三四二頁至第三四五頁、第四三五頁、第四三
      六頁），因而並非由被告核定承受該土地。
（２）又東石農會於強制執行程序進行中，本得依強制執行法之規定，於執行法院公
      開拍賣不動產無人應買時，在拍賣期日終結前聲明承受上開土地，被告丁○○
      、亥○○、己○○等承辦人員，在上開土地第一次公開拍賣無人應買後，對於
      東石農會理監事說明強制執行上開土地之進行現況及東石農會於嗣後減價拍賣
      程序中，所得據以主張聲明承受之法律權利，並簽擬意見提報理監事會議決議
      是否於第二次公開拍賣無人應買時聲明承受上開土地，以適時為東石農會主張
      強制執行法上明文規定賦與債權人聲明承受不動產之權利，亦無不合。況房地
      產不景氣低迷已久，參以該土地經法院鑑價達二億餘元，已如前述，因而被告
      等認為可於第二次公開拍賣無人應買時聲明承受上開土地，一可避免呆帳，二
      可期待房地產景氣之回升，其簽注之意見，應可理解。
（３）此外又無其他證據足資證明被告丁○○、亥○○、己○○有遊說全體農會理事
      ，利用全體農會理事不瞭解該筆土地於八十二年十一月間之買賣實際交易價格
      僅為一億四千九百六十六萬五千三百二十元，而誤認虛偽買賣契約書上所載之
      總價款二億四千九百零八萬元即為此筆土地之當時交易價格，因而決議以一億
      六千八百九十六萬元聲明承受上開土地之行為，自不能僅以被告丁○○、亥○○、己○○簽擬於上開土地第二次公開拍賣無人應買時聲明承受之意見供理監
      事討論決議，即行推測被告丁○○、亥○○、己○○主觀上有共同為免除被告
      寅○○及共犯辛○○等二十一人之債務及損害東石農會利益之意圖。揆諸前揭
      規定與判例意旨，被告己○○、亥○○、丁○○被訴此部分之犯行，尚屬無法
      證明。因而檢察官上訴意指仍認其等涉犯上開之罪，為無理由。惟公訴人認被
      告己○○、亥○○、丁○○此部份之犯行與上開業經本院判決處刑之背信犯行
      間，具有牽連犯之裁判上一罪關係，因而就被告己○○、亥○○、丁○○此部
      分之犯行仍不另為無罪判決之諭知。
、被告寅○○、戊○○、未○○、戌○○、卯○○、辰○○、丑○○、甲○○、庚○○、酉○○均經合法傳喚，無正當理由不到庭，爰不待其等陳述逕行判決。
據上論結，應依刑事訴訟法第三百六十八條、第三百六十九條第一項前段、第三百六
十四條、第三百七十一條、第二百九十九條第一項前段，刑法第二十八條、第五十六
條、第二百十六條、第二百十條、第三百四十二條第一項、第二百十九條、第三十一
條、第五十五條、第七十四條第一款，罰金罰鍰提高標準條例第一條前段、第二條，
判決如主文。
本案經檢察官羅清溪到庭執行職務。
中    華    民    國      九十      年      三      月        十五      日
                                  臺灣高等法院臺南分院刑事第四庭
                                      審判長法官  陳    義    仲
                                            法官  宋    明    蒼
                                            法官  蔡    崇    義
右正本證明與原本無異。
寅○○、癸○○行使偽造私文書部分如不服本判決，應於判決送達後十日內向本院提
出上訴狀，其未敘述理由者並應於提出上訴狀後十日內向本院補提理由書（應附繕本
)。
其餘均不得上訴。
                              法院書記官  李    育    儒
中    華    民    國      九十      年      三      月        十九      日
附錄本案論罪科刑法條全文：
刑法第二百十條：偽造、變造私文書，足以生損害於公眾或他人者，處五年以下有期
                徒刑。
刑法第二百十六條：行使第二百十條至第二百十五條之文書者，依偽造、變造文書或
                  登載不實事項或使登載不實事項之規定處斷。
刑法第三百四十二條：為他人處理事務，意圖為自己或第三人不法之利益或損害本人
                    之利益，而為違背其任務之行為，致生損害於本人之財產或其
                    他利益者，處五年以下有期徒刑、拘役或科或併科一千元以下
                    罰金。
                    前項之未遂犯，罰之。
【附表一】
┌──┬───┬──────┬────┬────┬───────────┐
│    │      │申請貸款金額│申貸日期│撥    入│                      │
│編號│借款人│ （新台幣） │（民國）│貸    款│備                  註│
│    │      │實際貸款金額│撥款日期│帳    戶│                      │
├──┼───┼──────┼────┼────┼───────────┤
│    │      │一千萬元    │82.11.22│東石農會│另案於臺灣高等法院花蓮│
│ 一 │辛○○│            │        │本會第01│分院審理中。          │
│    │      │一千萬元    │82.11.26│358-30號│                      │
├──┼───┼──────┼────┼────┼───────────┤
│    │      │一千萬元    │82.11.26│東石農會│業於八十三年四月一日死│
│ 二 │吳百仁│            │        │本會第01│亡。                  │
│    │      │六百萬元    │82.11.26│504-10號│                      │
├──┼───┼──────┼────┼────┼───────────┤
│    │      │一千萬元    │82.11.23│        │辛○○、蔡定國向之陳稱│
│    │      │            │        │東石農會│欲以其名義借款，而取得│
│    │      │            │        │本會第01│戌○○之身分證、印章（│
│ 三 │戌○○│            │        │297-60號│八十六年度偵字第一四二│
└──┴───┴──────┴────┴────┴───────────┘
┌──┬───┬──────┬────┬────┬───────────┐
│    │      │            │        │        │一號偵查卷第四三頁至第│
│    │      │九百萬元    │82.11.24│        │四八頁）。            │
├──┼───┼──────┼────┼────┼───────────┤
│    │      │一千萬元    │82.11.30│東石農會│蔡定國之子天○○向之陳│
│ 四 │辰○○│            │        │本會第00│稱欲以其名義借款，而取│
│    │      │九百四十萬元│82.12.02│012-30號│得辰○○之印章、存摺（│
│    │      │            │        │        │同上偵查卷第五五頁至第│
│    │      │            │        │        │五九頁）。            │
├──┼───┼──────┼────┼────┼───────────┤
│    │      │一千萬元    │82.11.25│        │蔡定國之子天○○（業已│
│    │      │            │        │東石農會│死亡）向之陳稱辛○○欲│
│ 五 │丑○○│            │        │本會第00│以其名義借款，而取得陳│
│    │      │            │        │479-90號│世忠之身分證、印章（同│
│    │      │            │        │        │上偵查卷第六０頁至第六│
│    │      │九百七十萬元│82.11.26│        │四頁）。              │
└──┴───┴──────┴────┴────┴───────────┘
┌──┬───┬──────┬────┬────┬───────────┐
│    │      │一千萬元    │82.11.25│        │蔡定國之子天○○向之陳│
│    │      │            │        │東石農會│稱欲以其名義借款，而取│
│ 六 │卯○○│            │        │本會第00│得卯○○之身分證、印章│
│    │      │            │        │630-90號│（同上偵查卷第五０頁至│
│    │      │一千萬元    │82.11.26│        │第五三頁）。          │
├──┼───┼──────┼────┼────┼───────────┤
│    │      │一千萬元    │82.11.23│        │蔡定國向之陳稱辛○○欲│
│    │庚○○│            │        │東石農會│以其名義借款，而取得周│
│ 七 │（即蕭│            │        │本會第01│乙昇之身分證、印章（同│
│    │瑞堂）│            │        │714-30號│上偵查卷第八九頁至第九│
│    │      │一千萬元    │82.11.24│        │二頁）。              │
├──┼───┼──────┼────┼────┼───────────┤
│    │      │一千萬元    │82.11.23│        │午○○之弟蔡連卿向之陳│
│    │      │            │        │東石農會│稱辛○○欲借用其名義借│
│    │      │            │        │副瀨辦事│款，而取得午○○之身分│
│ 八 │午○○│            │        │處第560 │證、印章、存摺（同上偵│
│    │      │            │        │號      │查卷第七八頁至第八二頁│
└──┴───┴──────┴────┴────┴───────────┘
┌──┬───┬──────┬────┬────┬───────────┐
│    │      │            │        │        │、第八五頁至第八七頁）│
│    │      │九百五十萬元│82.11.24│        │。                    │
├──┼───┼──────┼────┼────┼───────────┤
│    │      │一千萬元    │82.11.25│        │業於八十四年八月六日死│
│    │      │            │        │東石農會│亡。然係由午○○向孫品│
│    │      │            │        │副瀨辦事│評取得印章、身分證後，│
│ 九 │孫品評│            │        │處第579 │交予辛○○使用（同上偵│
│    │      │            │        │號      │查卷第七八頁至第八二頁│
│    │      │            │        │        │、第八五頁至第八七頁）│
│    │      │一千萬元    │82.11.25│        │。                    │
├──┼───┼──────┼────┼────┼───────────┤
│    │      │一千萬元    │82.11.23│        │辛○○向之陳稱欲以其名│
│    │      │            │        │東石農會│義借款，而取得未○○之│
│ 十 │未○○│            │        │本會第01│身分證、印章（同上偵查│
│    │      │            │        │693-30號│卷第二九頁至第三二頁）│
│    │      │九百萬元    │82.11.24│        │。                    │
└──┴───┴──────┴────┴────┴───────────┘
┌──┬───┬──────┬────┬────┬───────────┐
│    │      │一千萬元    │82.11.23│東石農會│蔡定國對之陳稱欲以其名│
│十一│酉○○│            │        │本會第01│義借款，而取得酉○○之│
│    │      │一千萬元    │82.11.24│713-80號│身分證、印章。        │
├──┼───┼──────┼────┼────┼───────────┤
│    │      │一千萬元    │82.11.22│東石農會│蔡定國向之陳稱欲以其名│
│十二│戊○○│            │        │本會第02│義借款，而取得戊○○之│
│    │      │            │        │660-20號│身分證、印章（同上偵查│
│    │      │一千萬元    │82.11.24│        │卷二四頁至第二七頁）。│
├──┼───┼──────┼────┼────┼───────────┤
│    │      │一千萬元    │82.11.25│        │由午○○向孫品評取得印│
│    │      │            │        │東石農會│章、身分證後，交予林水│
│十三│甲○○│            │        │副瀨辦事│樹使用（同上偵查卷第七│
│    │      │            │        │處第82號│八頁至第八二頁、第八五│
│    │      │一千萬元    │82.11.25│        │頁至第八七頁）。      │
├──┼───┼──────┼────┼────┼───────────┤
│    │      │一千萬元    │82.11.22│東石農會│業於八十五年九月三十日│
│十四│李  盛│            │        │本會第01│死亡。                │
└──┴───┴──────┴────┴────┴───────────┘
┌──┬───┬──────┬────┬────┬───────────┐
│    │      │一千萬元    │82.11.24│712-20號│                      │
├──┼───┼──────┼────┼────┼───────────┤
│    │      │一千萬元    │82.11.25│        │辛○○向之陳稱請其在東│
│    │      │            │        │東石農會│石農會開戶後，欲將汽車│
│十五│李碧智│            │        │本會第01│保養費匯入帳戶，而取得│
│    │      │            │        │717-00號│李碧智之身分證、印章（│
│    │      ││        │        │同上偵查卷第一四頁至第│
│    │      │七百五十萬元│82.11.26│        │一九頁）。            │
├──┼───┼──────┼────┼────┼───────────┤
│    │      │一千萬元    │82.11.24│        │蔡定國向之陳稱欲請其擔│
│    │      │            │        │東石農會│任借款之保證人，而取得│
│    │      │            │        │下楫辦事│張永儒之身分證、印章（│
│十六│張永儒│            │        │處第12  │同上偵查卷第三八頁至第│
│    │      │            │        │號      │四二頁、本院卷第二０二│
│    │      │九百萬元    │82.11.25│        │頁）。                │
└──┴───┴──────┴────┴────┴───────────┘
┌──┬───┬──────┬────┬────┬───────────┐
│    │      │一千萬元    │82.11.23│        │蔡定國向之陳稱欲請其擔│
│    │      │            │        │東石農會│任借款之保證人，而取得│
│十七│黃春長│            │        │本會第01│黃春長之身分證、印章（│
│    │      │            │        │788-80號│同上偵查卷第九頁至第一│
│    │      │            │        │        │二頁、本院卷第二０二頁│
│    │      │一千萬元    │82.11.24│        │）。                  │
├──┼───┼──────┼────┼────┼───────────┤
│    │      │一千萬元    │82.11.11│        │辛○○、寅○○向之陳稱│
│    │      │            │        │東石農會│請其擔任寅○○借款之保│
│十八│吳振德│            │        │副瀨辦事│證人，而取得吳振德之身│
│    │      │            │        │處第752 │分證、印章（同上偵查卷│
│    │      │            │        │號      │第六五頁至第六九頁、本│
│    │      │一千萬元    │82.11.24│        │院卷第二０一頁背面）。│
├──┼───┼──────┼────┼────┼───────────┤
│    │      │一千萬元    │82.11.25│        │蔡定國之子天○○向之陳│
│    │      │    │        │東石農會│稱欲請其擔任借款之保證│
│十九│蔡連記│            │        │本會第01│人，而取得蔡連記之身分│
└──┴───┴──────┴────┴────┴───────────┘
┌──┬───┬──────┬────┬────┬───────────┐
│    │      │            │        │715-90號│證、印章（同上偵查卷第│
│    │      │一千萬元    │82.11.25│        │七二頁至第七七頁）。  │
├──┼───┼──────┼────┼────┼───────────┤
│    │      │一千萬元    │82.11.22│東石農會│蔡定國對之陳稱欲更換農│
│    │      │            │        │副瀨辦事│會會員，而取得紀  之身│
│二十│紀    │            │        │處第145 │分證、印章（同上偵查卷│
│    │      │            │        │號      │第三三頁至第三六頁、本│
│    │      │九百五十萬元│82.11.25│        │院卷第二０二頁）。    │
├──┼───┼──────┼────┼────┼───────────┤
│    │      │一千萬元    │82.11.22│        │蔡定國向之陳稱欲更換農│
│    │      │            │        │東石農會│會會員，而取得李老守之│
│二一│李老守│            │        │本會第00│印章（同上偵查卷第四頁│
│    │      │            │        │824-50號│至第八頁、本院卷第二０│
│    │      │一千萬元    │82.11.24│        │二頁）。              │
└──┴───┴──────┴────┴────┴───────────┘
【附表二】
┌───────────────────────────────────┐
│付款人：台北市第三信用合作社大同分社（嗣改名為誠泰商業銀行）          │
│發票人：癸○○                                                        │
├──┬─────┬──────┬─────────┬─────────┤
│ 編 │票      據│領用日期（民│票    據   金   額│執      票      人│
│ 號 │號      碼│國）、發票日│    （新台幣）    │                  │
├──┼─────┼──────┼─────────┼─────────┤
│ 一 │EC0000000 │  82.04.01  │一千萬元          │陳明哲            │
│    │          │  82.04.20  │                  │                  │
├──┼─────┼──────┼─────────┼─────────┤
│ 二 │EC0000000 │  82.04.01  │一千六百萬元      │林龍              │
│    │          │  82.04.24  │                  │                  │
├──┼─────┼──────┼─────────┼─────────┤
│ 三 │EC0000000 │  82.04.01  │六百萬元          │林龍              │
│    │          │  82.04.28  │                  │                  │
└──┴─────┴──────┴─────────┴─────────┘
┌──┬─────┬──────┬─────────┬─────────┐
│ 四 │EC0000000 │  82.04.01  │四百四十八萬元    │陳建隆            │
│    │          │  82.05.03  │                  │                  │
├──┼─────┼──────┼─────────┼─────────┤
│ 五 │EC0000000 │  82.05.10  │一千萬元          │癸○○            │
│    │          │  82.05.19  │                  │                  │
├──┼─────┼──────┼─────────┼─────────┤
│ 六 │EC0000000 │  82.05.10  │三千一百五十萬元  │癸○○            │
│    │          │  82.06.16  │                  │                  │
├──┼─────┼──────┼─────────┼─────────┤
│ 七 │EC0000000 │  82.05.10  │三百五十萬元      │癸○○所經營之第一│
│    │          │  82.06.20  │                  │好餐盒店          │
├──┼─────┼──────┼─────────┼─────────┤
│ 八 │EC0000000 │  82.06.22  │三百萬元          │曾謝寶蓮          │
│    │          │  82.07.26  │                  │                  │
├──┼─────┼──────┼─────────┼─────────┤
│ 九 │EC0000000 │  82.06.22  │七百萬元          │                  │
│    │          │  82.07.26  │                  │                  │
└──┴─────┴──────┴─────────┴─────────┘
┌──┬─────┬──────┬─────────┬─────────┐
│ 十 │EC0000000 │  82.06.22  │一千一百萬元      │癸○○經營之殷商食│
│    │          │  82.08.05  │                  │品股份有限公司    │
└──┴─────┴──────┴─────────┴─────────┘
【附表三】
┌──┬────┬────────┬──────────────────┐
│編號│日    期│金  額 (新台幣) │交         易         情          形│
├──┼────┼────────┼──────────────────┤
│    │        │                │由東石農會簽發以合庫朴子支庫為付款地│
│ 一 │82.11.24│九千萬元        │之支票（票據號碼#OM0000000）一張予夏│
│    │        │                │露萍及辛○○簽收後，再匯款予何光天支│
│    │        │                │付買賣價金。                        │
├──┼────┼────────┼──────────────────┤
│    │        │                │由東石農會簽發以合庫朴子支庫為付款地│
│    │        │                │之支票（票據號碼#OM0000000）一張予殷│
│ 二 │82.11.24│一千六百九十萬元│武義及辛○○簽收後，再存入癸○○於合│
└──┴────┴────────┴──────────────────┘
┌──┬────┬────────┬──────────────────┐
│    │        │                │庫朴子支庫第000000000號之帳│
│    │    │                │戶中，供癸○○提領花用。            │
├──┼────┼────────┼──────────────────┤
│    │        │                │由東石農會簽發以合庫朴子支庫為付款地│
│    │        │                │之支票（票據號碼#OM0000000）一張予蔡│
│ 三 │82.11.26│六千二百八十萬元│定國簽收後，至合庫朴子支庫提領現金電│
│    │        │                │匯至癸○○於合庫信義支庫第０八三三七│
│    │        │                │00000000號之帳戶中，供癸○○│
│    │        │                │提領花用。                          │
├──┼────┼────────┼──────────────────┤
│    │        │                │自東石農會提款後轉匯至寅○○不知情之│
│ 四 │82.11.30│一千一百萬元    │親友卜憲華於合庫台中支庫第０二二０七│
│    │        │                │0000000之八號帳戶中，供寅○○│
│    │        │                │提領花用。                          │
├──┼────┼────────┼──────────────────┤
│ 五 │82.12.02│一百二十七萬元  │轉存入辛○○之之支票帳戶中，供辛○○│
│    │        │                │支付票款花用。                      │
└──┴────┴────────┴──────────────────┘
┌──┬────┬────────┬──────────────────┐
│    │        │                │自東石農會提款後轉匯至寅○○不知情之│
│ 六 │82.12.03│五百萬元        │親友卜憲華於合庫台中支庫第０二二０七│
│    │        │                │0000000之八號帳戶中，供寅○○│
│    │        │                │提領花用。                          │
├──┼────┼────────┼──────────────────┤
│ 七 │82.12.06│二百萬元        │轉存入辛○○之之支票帳戶中，供辛○○│
│    │        │                │支付票款花用。                      │
└──┴────┴────────┴──────────────────┘


司法院資訊處製作；財團法人民間司法改革基金會備份。
